臺灣嘉義地方法院刑事判決　　　　　　　　　　　　　　九十年度易字第七三號
　　公　訴　人　臺灣嘉義地方法院檢察署檢察官
　　被　　　告　庚○○
　　　　　　　　丙○○
右列被告等因詐欺案件，經檢察官提起公訴 (九十年度偵字第二九０四號），本院判
決如左：
    主  文
庚○○、丙○○共同連續行使偽造私文書，足以生損害於他人，各處有期徒刑壹年陸
月，均緩刑五年。
    事  實
一、庚○○、丙○○原為夫妻關係，二人明知家庭經濟狀況已陷於不佳，固定收入已
    無法支應每月接腫而至之家庭固定開支與房屋貸款等開銷，原思以召募民間互助
    會取得會頭款之方式籌措資金，以度難關，而推由丙○○擔任會首，由庚○○協
    助收取會款，先後召集如附表一編號一至四之民間互助會，迨自民國八十九年三
    月間起，因家庭經濟狀況益加惡化，已陷於無資力之狀態，二人竟共同基於意圖
    為自己不法所有之概括犯意聯絡，伺機於前開互助會會員未參與開標時，以如附
    表二所示之方式，冒用會員名義得標，致使活會會員陷於錯誤而向活會會員詐取
    會金，足以生損害於活會會員；並承前開概括犯意，隱瞞自己已無資力之事實，
    召集如附表一編號五所示之互助會，致使參與該互助會之會員陷於錯誤而交付第
    一會會頭金及如附表二編號五遭冒標之合會金，足以生損害於該會之會員。嗣於
    八十九年十二月間宣布倒會，活會會員始知上情。
二、案經丁○○、戊○○、甲○○、辛○○、己○○○、乙○○訴由臺灣嘉義地方法
    院檢察署檢察官偵查起訴。
    理  由
一、訊據被告丙○○對於右揭犯罪事實坦承不諱，訊之被告庚○○則矢口否認上開犯
    行，辯稱：召集互助會伊均知情，但不知丙○○有冒標情事云云。經查，告訴人
    即會員丁○○、戊○○、甲○○、辛○○、己○○○、乙○○於檢察官偵查時均
    指述被告庚○○亦有參與收取會款等情，被告庚○○於檢察官偵查時亦不否認有
    參與收取會款情事，是其事後辯稱不知情云云，顯係事後卸責之詞；且查，被告
    二人家庭經濟已長期陷於不佳狀態之情，為被告二人所自陳在卷，被告二人既明
    知已無資力而仍召集如附表一編號五之互助會，足見其二人確有詐欺之犯意無訛
    ，復查，被告庚○○陳稱當時擔任鐵工，收入不佳，而被告二人當時每月需負擔
    房屋貸款三萬餘元、會款至少二萬五千元、固定家庭開支及被告丙○○多次就醫
    （業據本院調閱被告丙○○常年患病之記錄）之費用等，以被告庚○○之收入，
    顯無法支應，被告二人家庭長期固定收入不足而仍能支應每月需支出之上開費用
    ，以被告二人夫妻至親關係，且冒標互助會持續多時，若謂被告庚○○對於被告
    丙○○冒標會款支應家用之情毫無所悉，自與論理與經驗法則有違，益徵被告庚
    ○○所辯，顯係卸責之詞，委無足採。此外復有會簿影本五份可稽，事證明確，
    被告等罪嫌堪予認定。
二、按互助會標單所載之金額係會員表示欲得標所願支付利息之意思表示，為表示一
    定用意之證明，他人不得擅自偽造。核被告二人意圖為自己不法之所有，其有以
    空白紙條，書寫金額及署押，已經被告供明在卷，依民間之習慣，係表示該署押
    名義人欲以該金額為標息，參加競標會款之證明，以文書論，被告偽造後，復持
    以行使，出示其他參加標會之人，己足生損害於被冒標之會員及其他被詐收會款
    之活會會員，依刑法第二百二十條第一項規定，係犯同法第二百十六條、第二百
    十條之行使偽造私文書罪，其偽造署押行為，為偽造私文書之部分行為，偽造私
    文書之低度行為復為行使之高度行為所吸收，均不另論罪。又其意圖為自己不法
    之所有，以冒名標會之詐術，向尚未得標（俗稱活會）之互助會會員詐取會款之
    行為，係犯同法第三百三十九條第一項之詐欺取財罪。被告每次冒標及詐取標金
    ，均詐取多人之財物，為一行為觸犯同種類數罪名，屬同種想像競合關係，應從
    一重處斷，前後多次冒標之行使偽造私文書及詐欺取財行為，反覆實施，觸犯構
    成要件相同之罪名，顯係基於概括犯意而為，應各依連續犯規定，以一罪論。被
    告二人間，就上開犯行有犯意之聯絡及行為分擔，均為共同正犯，而所犯連續行
    使偽造私文書罪及連續詐欺取財罪間，則有方法結果之牽連關係，應依刑法第五
    十五條規定從一重之行使偽造私文書罪處斷。至被告行使偽造私文書之犯行雖未
    據公訴人記載於起訴書，但此部份事實，與公訴所指之詐欺取財部分，有牽連犯
    之同一案件關係已如前述，為起訴之效力所及，本院自應併予審理。爰審酌被告
    二人均無犯罪前案紀錄之品行，其等之智識程度，因家庭經濟陷於困難週轉不靈
    、被告丙○○續因身體疾病多次入院手術而蹈此犯行，其偽造文書及詐欺取財次
    數非少，金額亦多，以及止會曾與部分會員和解，惟嗣後未繼續履行等一切情狀
    ，分別量處如主文所示之刑。又被告二人前均未曾受有期徒刑以上刑之宣告之事
    實，有台灣高等法院被告全國前案紀錄表及台灣嘉義地方法院檢察署刑案資料查
    註紀錄表各一件在卷可據，其等因一時情急，致罹刑典，經此次偵、審程序及刑
    之宣告後，當知警惕，信無再犯之虞；且本院斟酌被告二人尚非無還款之誠意，
    若二人均執行本院所宣告之刑，必致告訴人求償無門，對告訴人之利益言亦難稱
    允當，綜合諸般情狀，本院因認被告二人所宣告之刑，以暫不執行為當，爰併予
    以宣告緩刑五年，用啟自新，並勵被告持續清償欠款。至被告二人冒標所用填載
    會員姓名及標金利息之會單均已丟棄滅失之情，已據被告丙○○陳明在卷，爰不
    為沒收之諭知，附此敘明。
據上論斷，應依刑事訴訟法第二百九十九條第一項前段，刑第二十八條、第五十六條
、第二百十六條第二百十條第二百二十條第一項、第三百三十九條第一項、第五
十五條、第七十四條第一款，罰金罰鍰提高標準條例第一條前段，判決如主文。
本案經檢察官游悅晨到庭執行職務
中      華      民      國    九十一    年      七      月    二十五    日
                                      臺灣嘉義地方法院刑事第三庭
                                          法  官  許  兆  慶
右正本證明與原本無異。
如不服本判決，應於判決送達後十日內，向本院提出上訴狀。
中      華      民      國    九十一    年      七      月    二十五    日
                                          書記官  洪  麗  惠
附錄本判決論罪法條：
刑法第二百十條︰
偽造變造私文書，足以生損害於於公眾或他人者，處五年以下有期徒刑。
刑法第二百十六條︰
行使第二百十條至第二百十五條之文書者，依偽造變造文書或登載不實事項或使登
載不實事項之規定處斷。
刑法第三百三十九條第一項︰
意圖為自己或第三人不法之所有，以詐術使人將本人或第三人之物交付者，處五年以
下有期徒刑拘役或科或併科一千元以下罰金。
